【裁判字號】    98,交聲,2950
【裁判日期】    980924
【裁判案由】    交管條例聲異
【裁判全文】
臺灣板橋地方法院刑事裁定            98年度交聲字第2950號
原處分機關  交通部公路總局臺北區監理所板橋監理站
異  議  人  甲○○  28歲(民.
上列受處分人因違反道路交通管理處罰條例案件，對於交通部公
路總局臺北區監理所板橋監理站民國98年7 月27日所為之板監裁
字裁41-CV0000000號裁決處分（原舉發通知單號碼：臺北縣政府
警察局北縣警交字第CV0000000 號），聲明異議，本院裁定如下
：
    主  文
原處分撤銷。
甲○○機器腳踏車駕駛人，行經有燈光號誌管制之交岔路口闖紅
燈，處罰鍰新台幣肆仟伍佰元，並記違規點數點。
    理  由
一、原處分意旨略以：異議人即受處分人於民國97年9 月30日10
    時23分駕駛車號JA2-077 之重機車，行經臺北縣新莊市○○
    路與中港路口有燈光號誌管制之交岔路口，經臺北縣政府警
    察局新莊分局員警所以異議人有「駕車行經有燈光號誌管制
    之交岔路口闖紅燈」之違規事由逕行舉發，並將舉發通知單
    送達於異議人之地址「臺北縣新莊市○○路325 巷2 號」，
    因未獲會晤本人亦無受領文書之同居人、受僱人或應送處所
    之接收郵件人員，遂於97年10月17日將郵件寄存於「新莊化
    成路郵局」為寄存送達，完成送達舉發通知單之程序，經交
    通部公路總局臺北區監理所板橋監理站（下稱原處分機關）
    認受處分人確有駕車行經有燈光號誌管制之交岔路口闖紅燈
    之違規事實，乃依道路交通管理處罰條例第53條第1 項及違
    反道路交通管理事件統一裁罰基準表之規定，於98年7 月27
    日以板監裁字裁41-CV0000000號裁處受處分人罰鍰新臺幣（
    下同）4,500 元。異議人於98年8 月3 日提出本件異議。
二、異議理由略以：異議人於97年9 月30日至98年6 月底從未收
    到新莊化成路郵局送達之臺北縣政府警察局舉發違反道路交
    通管理事件通知單，直到98年7 月初收到加重裁罰，才知異
    議人於97年9 月有違規之實，異議人戶籍及住所從未改變且
    住所24小時都有家人在，卻因郵局之失而加重裁處異議人，
    為此聲明異議，請求撤銷原處分等語。
三、按汽車駕駛人駕駛汽車，應遵守道路交通標誌、標線、號誌
    之指示，如汽車駕駛人，行經有燈光號誌管制之交岔路口闖
    紅燈者，處1,800 元以上5,400 元以下罰鍰，並應記違規點
    數3 點，道路交通安全規則第90條前段、道路交通管理處罰
    條例第53條第1 項、第63條第1 項第3 款分別定有明文。又
    按「送達，於應受送達人之住居所、事務所或營業所為之。
    但在行政機關辦公處所或他處會晤應受送達人時，得於會晤
    處所為之。」、「於應送達處所不獲會晤應受送達人時，得
    將文書付與有辨別事理能力之同居人、受僱人或應送達處所
    之接收郵件人員。」、「送達，不能依前二條規定為之者，
    得將文書寄存送達地之地方自治或警察機關，並作送達通知
    書兩份，一份黏貼於應受送達人住居所、事務所、營業所或
    其就業處所門首，另一份交由鄰居轉交或置於該送達處所信
    箱或其他適當位置，以為送達。」、「前項情形，由郵政機
    關為送達者，得將文書寄存於送達地之郵政機關。」，行政
    程序法第72條第1 項、第73條第1 項、第74條第1 項、第2
    項分別規定明確可循。再按民事訴訟文書之寄存送達，依民
    事訴訟法第138 條第2 項規定，自寄存之日起，經10日發生
    效力，此因應受送達人未必能即時領取訴訟文書而知悉其內
    容，故特設此規定以保障其權益。行政程序法雖未如前述民
    事訴訟法增設第138 條第2 項規定，但基於保障應受送達人
    權益之同一理由，解釋上應認為有上開規定之類推適用。
四、經查：
  (一)異議人於97年9 月30日10時23分駕駛車號JA2-077 號重機車
    ，行經臺北縣新莊市○○路與中港路口有燈光號誌管制之交
    岔口處，為臺北縣政府警察局新莊分局員警以異議人有「駕
    車行經有燈光號誌管制之交岔路口闖紅燈」之違規事由而逕
    行舉發等情，有採證照片2 張、臺北縣政府警察局97年10月
    14日北縣警交字第CV0000000 號舉發違反道路交通管理事件
    通知單、交通部公路總局台北區監理所板橋監理站所為之98
    年7 月27日板監裁字裁41-CV0000000號裁決書各1 份在卷可
    稽；另核諸異議人之聲明異議狀內所載之理由，僅係爭執舉
    發通知單未為合法送達之情狀，顯見其對於「駕車行經有燈
    光號誌管制之交岔路口闖紅燈」之違規事實，核無爭執，復
    有採證照片可稽，自堪先予認定。
  (二)然本件舉發通知單係經原舉發單位以掛號郵務送達方式，向
    異議人之住所即臺北縣新莊市○○路325 巷2 號為送達，因
    未獲會晤本人，亦無受領文書之同居人、受雇人或應送達處
    所之接收郵件人員，乃於97年10月17日依規定將該送達文書
    寄存於新莊化成路郵局，並製作通知書二份，一份黏貼於應
    受送達人應受送達人門首，另一份置於應送達處所信箱適當
    位置，以為送達等情，此亦有送達證書影本附卷可憑。另經
    本院向中華郵政股份有限公司三重郵局函詢，該局亦函覆本
    院：「經查旨述函件，業經本轄新莊郵局按址投遞2 次，因
    無法送達林君，爰依行政程序法第74條規定製作郵務送達通
    知書2 份，1 份黏貼於應受送達地址門首，1 份置於該受送
    達處所門縫內，並於97年10月17日將該文書寄存於新莊化成
    路郵局，完成送達手續。」等語，有該局98年9 月9 日郵字
    第0985 001678 號函存卷甚詳，是以依上開行政程序法之規
    定，堪認本件裁決書業已符合行政程序法第74條規定為寄存
    送達，而生合法送達之效力。況異議人85年11月6 日即已遷
    入上揭新莊市○○路325 巷2 號住所，迄今仍設籍於上址，
    此有異議人之個人基本資料查詢結果1 紙可佐，是原舉發機
    關業已合法送達舉發通知單至異議人之住所地，縱令異議人
    並未前往領取該舉發通知單，仍自97年10月27日起（即97年
    10 月17 日寄存日起算10日）發生合法送達之效力，堪予認
    定。異議人辯稱伊未收受本件舉發通知單云云，實難認為可
    採信。
五、綜上所述，本件異議人於上開時間，騎乘車號JA2-077 號重
    型機車，於行經設有燈光號誌管制之臺北縣新莊市○○路與
    中港路口處，有闖越紅燈行駛之違規事實已甚明確，復經舉
    發機關合法送達舉發違反道路交通管理事件通知單在案，然
    異議人並未於應到案日期即97年11月13日之期限內繳納罰緩
    或到案聽候裁決，卻遲至98年7 月8 日始向原處分機關提出
    申訴，已逾越應到案期限60日以上，是原處分機關依道路交
    通管理處罰條例第53條第1 項及違反道路交通管理事件統一
    裁罰基準表等規定，裁處異議人最高罰4,500 元，核屬有據
    ，異議人主張不應加重裁罰云云，尚非可取。惟查，原處分
    機關僅依道路交通管理處罰條例第53條第1 項之規定，裁處
    異議人罰鍰4,500 元，漏未依同條例第63條第1 項第3 款之
    規定，記違規點數3 點，於法尚有未合。是以異議人提出本
    件異議雖無理由，然原處分既有上述可議之處，仍無可維持
    ，爰依法撤銷原處分，另依道路交通管理處罰條例第53條第
    1 項、同條例第63條第1 項第3 款及違反道路交通管理事件
    統一裁罰基準表規定等規定裁處如主文第二項所示，以期適
    法。
據上論斷，應依道路交通案件處理辦法第20條前段，裁定如主文
。
中    華    民    國    98    年    9    月    24    日
                  交通法庭   法  官  邱景芬
上列正本證明與原本無異。
如不服本裁定，應於裁定送達後五日內敘明抗告理由，向本院提
出抗告狀。
                             書記官  周百川
中    華    民    國    98    年    9     月    24    日


司法院資訊處製作；財團法人民間司法改革基金會備份。
